【裁判字號】    97,易,3762
【裁判日期】    971231
【裁判案由】    詐欺
【裁判全文】
臺灣臺北地方法院刑事判決              97年度易字第3762號
公  訴  人  臺灣臺北地方法院檢察署檢察官
被      告  甲○○
上列被告因詐欺案件，經檢察官提起公訴（97年度偵字第27396
號），被告於準備程序中就被訴事實為有罪之陳述，經法官告知
簡式審判程序意旨，並聽取公訴人及被告意見後，經本院合議庭
裁定由受命法官獨任進行簡式審判程序，判決如下：
    主  文
甲○○意圖為自己不法之所有，以詐術使人將本人之物交付，累
犯，處有期徒刑肆月；又意圖為自己不法之所有，以詐術使人將
本人之物交付，累犯，處有期徒刑伍月。扣案之影印商品標價條
碼柒拾陸張，均沒收。應執行有期徒刑捌月。扣案之影印商品標
價條碼柒拾陸張，均沒收。
    犯罪事實
一、甲○○前於民國96年間因詐欺案件，經臺灣桃園地方法院以
    96年度桃簡字第2740號判決判處有期徒刑2月確定，並於97
    年6月30日易科罰金執行完畢。詎未見悔改，意圖為自己不
    法之所有，並基於詐欺取財之犯意，於97年12月6日下午3時
    30分許，攜帶其預先影印之商品標價條碼，前往臺北市中山
    區○○○路123號愛買購物中心內，趁店員不注意之際，將
    低價商品標價條碼，分別貼在其所選購之高價商品之標價條
    碼上（甲○○選購之商品及原標價、換貼條碼後之標價，均
    詳如附表所載），再持往櫃檯結帳，欲以此方式，使收銀員
    在持掃瞄槍掃瞄商品上之標價條碼結帳時，因電腦誤判上開
    商品之價格，進而導致收銀員陷於錯誤，以低於原標價之價
    格，將商品出售給甲○○；甲○○復另基於意圖為自己不法
    所有之接續犯意，於97年12月13日晚間5時45分許（起訴書
    誤載為7時許），攜帶其預先影印之商品標價條碼，前往臺
    北市中山區○○○路123號愛買購物中心內，趁店員不注意
    之際，將低價商品標價條碼，分別貼在其所選購之高價商品
    之標價條碼上，再持往櫃檯結帳，欲以此方式，使收銀員在
    持掃瞄槍掃瞄商品上之標價條碼結帳時，因電腦誤判上開商
    品之價格，進而導致收銀員陷於錯誤，以低於原標價之價格
    ，將商品出售給甲○○；甲○○並接續於同日晚間7時21 分
    許，復以相同手法，分別貼在其所選購之高價商品之標價條
    碼上（甲○○選購之商品及原標價、換貼條碼後之標價，均
    詳如附表所載），而欲結帳之際，旋為該賣場之安全課課長
    乙○○發覺而報警查獲，並當場並扣得甲○○所有預備供詐
    欺所用之影印商品標價條碼76張。
二、案經遠百企業股份有限公司訴由臺北市政府警察局中山分局
    移送臺灣臺北地方法院檢察署檢察官偵查起訴。
    理  由
一、本件被告所犯非死刑、無期徒刑、最輕本刑為3年以上有期
    徒刑之罪，或高等法院管轄第一審之案件，被告於本院準備
    程序中，就被訴事實為有罪之陳述，經告以簡式審判程序之
    旨，並聽取檢察官、被告之意見後，本院裁定進行簡式審判
    程序，是本件之證據調查，依刑事訴訟法第273條之2規定，
    不受同法第159條第1項、第161條之2、第161條之3、第163
    條之1及第164條至第170條規定之限制，合先敘明。
二、上揭犯罪事實，業據被告黃志翔於警詢、偵查、本院審理時
    自白不諱（見本院97年12月25日審判筆錄、偵查卷第36至37
    頁、第49至50頁、第7至8頁），核與證人即該賣場之安全課
    課長乙○○證述情節大致相符（見偵查卷第7至8頁），此外
    ，並有臺北市政府警察局中山分局大直派出所搜索扣押筆錄
    、扣押物品清單各1紙、照片4張、統一發票2張附卷可佐（
    見偵查卷第16至23頁），是上開補強證據已足資擔保被告所
    為之上開任意性自白之真實性，是本案事證已明確，被告犯
    行洵堪認定，應予依法論科。
三、核被告甲○○所為，係犯刑法第339條第1項之詐欺取財罪。
    按行為人實施犯罪之時地，在自然意義上雖非完全一致，然
    二者仍有部分合致，且犯罪目的單一，依一般社會通念，認
    應評價為一罪方符合刑罰公平原則，如予數罪併罰，反有過
    度處罰之疑，與人民法律感情亦未契合；是於刑法廢除牽連
    犯及連續犯後，應依個案情狀，考量一般社會通念及刑罰公
    平原則，適度擴張一行為概念，論以接續犯或一行為觸犯數
    罪名之想像競合犯，方屬適當（最高法院97年台上字第1880
    號判決意旨參照）。承上，被告於97年12月13日先後2次所
    為施用詐術行為，於自然概念上雖屬數行為，然對於自然概
    念上屬多數行為之犯罪，於法律評價上究屬「行為單數」抑
    或「行為複數」，即應針對個案情形予以審究；如具備主觀
    上一致性（即行為人每次行為時主觀上之意思，均維持其意
    思形成之一致性）與客觀上一致性（包括行為手段維持同類
    性、行為客觀情狀具不變性、行為侵害關係具一致性），則
    雖於自然上係複數行為，然於法律評價結果應屬單數，而無
    庸為複數評價，於此情形應認其犯罪屬「行為單數」之一罪
    ，而不應以複數評價之數罪論處。查本件被告於97年12月13
    日先後2次換貼標籤之行為，地點相同、時間亦僅相距約2小
    時，應可認密接，且被告之犯罪目的單一即皆係為施用詐術
    取得財物行為，其犯罪手段亦皆同一，依一般社會通念，如
    予數罪併罰，容有過度處罰之疑，本院認於本案適度擴張一
    行為之概念，將之評價為接續一行為，較符刑罰公平原則。
    又被告於97年12月6日及同年月13日所為，時間已相去7日有
    餘，所為詐欺犯行手段雖相同，然其犯意應屬個別，自應分
    論併罰。又被告前有如事實欄所述之犯罪科刑及執行情形，
    此有臺灣高等法院被告前案紀錄表1份在卷可稽，其於上開
    有期徒刑執行完畢後，5年以內再故意犯本罪，應依刑法第
    47條第1項規定論以累犯，並均加重其刑。又被告使用之商
    品標價條碼係影印自其先前由賣場所購入之其他商品上之真
    正標價條碼，此經其於偵查中陳明在卷（偵查卷第49頁），
    並非偽造或變造，且被告在商品上貼上其預先準備之影印商
    品標價條碼時，亦未破壞該商品上原先之標價條碼，只不過
    將之遮蔽，故不生偽造、變造準私文書之問題，附予敘明。
    爰審酌被告犯罪之動機，前有多次以相同手法詐取財物紀錄
    ，於短時間內反覆再犯，實有不該，犯罪手段、智識程度、
    犯罪動機，被害人已領回部分物品，本件被告實際詐得財物
    金額非鉅，及事後坦承犯罪，犯後態度尚可，檢察官所求刑
    度稍顯過重等一切情狀，量處如主文所示之刑，並定其應執
    行刑，以示懲儆。
四、扣案影印之商品標價條碼76張均為被告所有，而屬供被告犯
    罪預備之物，應依刑法第38條第1項第2款規定沒收。
據上論斷，應依刑事訴訟法第273條之1，刑法第339條第1項、第
47條第1項、第38條第1項第2款、第51條第5款，刑法施行法第1
條之1，判決如主文。
中    華    民    國    97    年    12    月    31    日
                  刑事第十庭  法  官   呂煜仁
上正本證明與原本無異。
如不服本判決應於收受送達後10日內向本院提出上訴書狀，並應
敘述具體理由；其未敘述上訴理由者，應於上訴期間屆滿後20日
內向本院補提理由書（均須按他造當事人之人數附繕本）「切勿
逕送上級法院」。告訴人或被害人如對於本判決不服者，應具備
理由請求檢察官上訴，其上訴期間之計算係以檢察官收受判決正
本之日期為準。
                              書記官   陳泰寧
中    華    民    國    98    年    1     月    5     日
論罪法條：刑法第339條第1項
中華民國刑法第339條
（普通詐欺罪）
意圖為自己或第三人不法之所有，以詐術使人將本人或第三人之
物交付者，處5 年以下有期徒刑、拘役或科或併科1 千元以下罰
金。
以前項方法得財產上不法之利益或使第三人得之者，亦同。
前二項之未遂犯罰之。
 附表
┌──┬────────┬──┬────┬──────┬─────┐
│編號│商品名稱        │數量│原條碼單│調換後之條碼│日期      │
│    │                │    │價      │單價        │          │
├──┼────────┼──┼────┼──────┼─────┤
│1   │羅技牌無線滑鼠  │2組 │4600元  │99元        │97年12月6 │
│    │                │    │        │            │日        │
├──┼────────┼──┼────┼──────┼─────┤
│2   │LITEON外接式DVD │2套 │2800元  │99元        │同上      │
│    │燒錄器          │    │        │            │          │
├──┼────────┼──┼────┼──────┼─────┤
│3   │PHILIPS DVD     │1個 │8800元  │2490元      │97年12月13│
│    │                │    │        │            │日        │
├──┼────────┼──┼────┼──────┼─────┤
│4   │無線藍牙接收器  │4個 │499元   │39元        │同上      │
├──┼────────┼──┼────┼──────┼─────┤
│5   │無線寬頻分享器  │1組 │2590元  │99元        │同上      │
└──┴────────┴──┴────┴──────┴─────┤


司法院資訊處製作；財團法人民間司法改革基金會備份。
